【裁判字號】    94,上易,53
【裁判日期】    950303
【裁判案由】    
【裁判全文】
臺灣高等法院花蓮分院民事判決          94年度上易字第53號
上  訴  人  丁○○○
上  訴  人  乙○○
上列二人共同
訴訟代理人  丙○○    住台中市○區○○街40巷1號4樓
            甲○○    住台中縣霧峰鄉○○村○○街1號
被上訴人    戊○○    住台東縣東河鄉都蘭村五線61之5號
兼上一人
訴訟代理    蔡吉成即永鉦企業社
人                    住同上
上列當事人間請求損害賠償事件，上訴人對於臺灣台東地方法院
中華民國94年9月27日94年度訴字第82號第一審判決提起上訴，
本院於95年2月17日言詞辯論終結，判決如下：
    主  文
上訴駁回。
第二審訴訟費用由上訴人負擔。
    事  實
甲、上訴人方面：
一、上訴人聲明：(一)原判決廢棄。(二)被上訴人在第一審之訴駁回
    。(三)第一、 二審訴訟費用由被上訴人負擔。
二、被上訴人聲明：(一)上訴駁回。(二)第二審訴訟費用由上訴人負
    擔。
三、兩造之陳述與第一審判決記載相同者，予以引用。
四、上訴理由狀另補稱：
  (一)原判決僅命被上訴人應連帶給付上訴人丁○○○新台幣（下
    同）精神慰撫金800,000元，金額太低。
  (二)廖春生生前對於上訴人乙○○負有法定扶養義務，且亦有扶
    養事實，原判決認無扶養事實，應屬錯誤。
    理  由
一、本案經本院審理結果，認第一審判決駁回上訴人在第一審之
    訴，經核其認事用法俱無不當，應予維持，並引用第一審判
    決所記載之理由及證據。
二、上訴意旨認原判決命給付之慰撫金過低，且駁回扶養上訴人
    乙○○部分不當等情。經查：
  (一)按請求精神慰撫金，須審酌兩造之身分、地位及經濟狀況等
    一切情狀。上訴人丁○○○於原審請求被上訴人連帶給付慰
    撫金1,200,000元，原審審酌被上訴人戊○○係國中畢業，
    受僱於被上訴人蔡吉成即永鉦企業社為鐵工，月入約2萬多
    元，已婚有2個小孩，因此次車禍腦傷後遺症而無法工作，
    現須接受復健，名下無財產，生活須仰仗兄弟接濟。被上訴
    人蔡吉成即永鉦企業社為被上訴人戊○○之弟，該企業社係
    由蔡吉成獨資經營，事務所係承租的，未僱用他人，月入約
    20,000元至30,000元，國中畢業，未婚，有自小客車1輛外
    ，無其他財產。而上訴人丁○○○現已高齡75歲，有子女5
    人，長子務農、次子廖春生已死亡、三子乙○○殘障、四子
    為公務員、長女無業，名下無財產所得等情，及被上訴人丁
    ○○○年老喪子，身心頓失依靠等一切情狀，認上訴人丁○
    ○○請求精神慰撫金以800,000元為適當，並駁回其餘請求
    ，已就兩造之身分、地位及經濟狀況等一切情狀，均加以審
    酌，並無不當之處。
  (二)上訴人乙○○主張廖春生生前對其有扶養事實，其自得向被
    上訴人請求連帶給付扶養費425,796元及利息。惟原審審酌
    ：(1)廖春生生前，尚有在學之女兒2人，且名下無其他不動
    產；(2)廖春生於87年申報扶養被上訴人乙○○，惟88年因重
    覆申報扶養原告乙○○而遭國稅局剔除補稅，嗣後即未再申
    報扶養原告乙○○；(3)廖春生87年所得總額為971,494元，
    所得淨額為354,494元，92年所得總額為1,091,778元，所得
    淨額為750,778元，僅足以支付平均生活之所需，如再加上
    女兒教育費用，老母逾法定扶養寬減額之扶養費用等等開銷
    ，顯無餘力再扶養其弟乙○○；(4)廖春生於87年即與前妻及
    女兒遷居臺東縣臺東市，而上訴人乙○○與其母丁○○○均
    同住在雲林縣西螺鎮，兩地相隔極遠，顯見乙○○與廖春生
    皆已另立1戶，各自獨立生活等情，認廖春生已無資力再扶
    養被上訴人乙○○，已就上訴人主張有扶養之事，詳論其不
    予採信之理由，核無不當之處。上訴人上訴本院後雖另提出
    廖春生匯款予丁○○○、甲○○之存簿，以資證明廖春生確
    有扶養上訴人乙○○之事實。然查，甲○○無業，廖春生確
    有扶養上訴人丁○○○，為原審確定之事實，是該等匯款金
    額是否係供上訴人廖瑞欽使用之金額，亦有疑慮。另上訴人
    乙○○稱彼等兄弟輸流扶養伊，89、90是四弟，91、92是長
    妹，93、94是大哥，且自認長妹因未達申報標準，未申報外
    ，其餘扶養事實，有向國稅局申報等情。惟經原審向南區國
    稅局台東分局，及本院向中區國稅局雲林分局函調回覆結果
    ，大哥廖春生及四弟丙○○均未有申報扶養上訴人乙○○之
    資料，顯見廖春生確實未扶養上訴人乙○○。
三、綜上，原審就上訴人丁○○○請求逾800,000元部分之精神
    慰撫金，及上訴人乙○○請求扶養部分，為上訴人敗訴之判
    決，核無不當，上訴意旨指摘原審判決不當，求予廢棄，顯
    不足取，其上訴應予駁回。
四、據上論結：本件上訴為無理由，依民事訴訟法第463條、第
    454條、第449條第1項、第78條，判決如主文。
中    華    民    國    95    年    3    月     3     日
                  民事庭審判長法  官  謝志揚
                              法  官  蔣有木
                              法  官  湯文章
以上正本係照原本作成。
本件不得上訴。
                              書記官  李德霞
中    華    民    國    95    年    3    月     3     日


司法院資訊處製作；財團法人民間司法改革基金會備份。
